臺灣彰化地方法院刑事判決　　　　　　　 96年度訴字第769號
公　訴　人　臺灣彰化地方法院檢察署檢察官
被　　　告　甲○○
　　　　　　　　　　（另案在臺灣彰化監獄執行中）
上列被告因違反毒品危害防制條例案件，經檢察官提起公訴（96
年度毒偵字第1860號），本院合議庭裁定由受命法官獨任進行簡
式審判程序，茲判決如下：
    主  文
甲○○施用第一級毒品，處有期徒刑捌月。
    犯罪事實
一、甲○○曾於民國93年間因違反槍砲彈藥刀械管制條例案件，
    經本院以93年度訴字第422 號刑事判決判處有期徒刑9 月確
    定；復於93年間，因施用毒品案件，經本院以93年度訴字第
    423 號刑事判決判處有期徒刑7 月確定，上揭2 罪經聲請法
    院裁定應執行有期徒刑1 年3 月確定；另於93年間因施用毒
    品案件，經本院以93年度訴字第1181號刑事判決判處有期徒
    刑7 月確定；復於94年間因施用毒品案件，經本院以94年度
    易字第166 號刑事判決判處有期徒刑3 月確定，經移送接續
    執行，於95年3 月9 日縮短刑期假釋出監並付保護管束，復
    於假釋保護管束期間，於95年間分別因施用毒品案件，經本
    院以95年度彰簡字第721 號刑事簡易判決、95年度訴字第15
    06號刑事判決分別判處有期徒刑4 月、8 月確定，並經撤銷
    假釋，應執行殘刑有期徒刑5 月24日，而接續執行（現在執
    行中，不構成累犯）。其前於88年間因施用毒品案件，經本
    院以88年度毒聲字第5463號裁定送勒戒處所觀察、勒戒後，
    認無繼續施用毒品之傾向，於89年1 月26日觀察、勒戒執行
    完畢釋放，經臺灣彰化地方法院檢察署檢察官以88年度毒偵
    字第1409號為不起訴處分確定。詎其不知悔改，明知海洛因
    ，業經公告為毒品危害防制條例第2 條第2 項第1 款所列管
    之第1 級毒品，不得非法持有、施用，於前揭觀察、勒戒執
    行完畢釋放後5 年內，於93、94年間再犯施用毒品案件，經
    法院判處罪刑確定後，復另基於施用第1 級毒品海洛因之犯
    意，於95年12月6 日下午6 時許，在其位於彰化縣彰化市○
    ○路○段210 巷31號住處內，將海洛因摻水以注射針筒注入
    體內之方式，施用第1 級毒品海洛因1 次。嗣經警方於95
    年12月7 日因其另案施用毒品案件拘提時為警查獲，且於同
    日中午12時25分採尿送驗後，始知上情。
二、案經彰化縣警察局彰化分局報請臺灣彰化地方法院檢察署檢
    察官偵查起訴。
    理  由
一、本案被告甲○○所犯係死刑、無期徒刑、最輕本刑為3 年以
    上有期徒刑以外之罪，其於準備程序就前揭被訴事實為有罪
    之陳述，經受命法官告知簡式審判程序之旨，並聽取其與公
    訴人之意見後，本院認無不得或不宜改依簡式審判程序進行
    之處，爰依刑事訴訟法第273 條之1 第1 項、第284 條之1
    ，裁定本案由受命法官獨任進行簡式審判程序，合先敘明。
二、訊據被告對其於上揭時、地，施用第1 級毒品海洛因之事實
    ，於本院審理時（參見本院96年5月9日審判筆錄）坦承不
    諱。另查：
  (一)被告係於95年12月7 日中午12時25分，經臺灣彰化地方法院
    檢察署委託警方採集被告尿液送驗結果，呈嗎啡陽性反應，
    此有詮昕科技股份有限公司95年12月14日報告編號5C080158
    號濫用藥物尿液檢驗報告及應受尿液採驗人尿液檢體採集送
    驗紀錄表各1 份（參見臺灣彰化地方法院檢察署96年度毒偵
    字第794 號偵查卷宗第7 頁、第8 頁）附卷可稽，足見被告
    確有施用第1 級毒品海洛因之事實，應可認定。
  (二)按海洛因施用入人體後水解還原成嗎啡，再循嗎啡之代謝方
    式排出體外，業據行政院衛生署藥物食品檢驗局73藥檢壹字
    第030221號函說明綦詳，且依醫學臨床實驗及根據英國藥學
    會出版Isolationand Indentification of Drugs一書第293
    頁載明：海洛因經注射入人體後，在體內迅速水解成６Mono
    acetyImorphine，再緩緩繼續水解成嗎啡，然後再循嗎啡之
    代謝方式排出，同書第431 至432 頁並載有：嗎啡經注射入
    人體後，約50％以上於8 小時內自尿中排出，至24小時排出
    約90％，但48小時後仍有微量可檢出等語。再按施用毒品後
    ，尿液中能否檢出毒品反應，與其投與方式、投與量、個人
    體質、採尿時間及檢測儀器之精密度等有關，且初次吸食煙
    毒者，經人體代謝作用於8 小時內，約有80％之量排出，24
    小時後，約有90％排出，72小時後仍有微量排出，依個人體
    質不同排出時間亦有差異，尤其抗藥性強者，其於吸食後12
    0 小時內所採之尿液，仍有可能檢驗出等語，業經行政院衛
    生署藥物食品檢驗局81年2 月8 日81藥檢壹字第1156號函、
    憲兵司令部80年3 月25日80年鑑驗字0999號函載明明確。是
    依上開說明，佐以被告前揭尿液檢驗報告，被告自白於前揭
    時間，有施用第1 級毒品海洛因1 次等語，核與前揭事證相
    符，應堪採信。
  (三)施用第1 、2 級毒品為犯罪行為，毒品危害防制條例第10條
    定有處罰明文。故施用第1 、2 級毒品者，依前揭規定本應
    科以刑罰。惟基於刑事政策，對合於一定條件之施用者，則
    依同條例第20條、第23條之規定，施以觀察、勒戒及強制戒
    治之保安處分。毒品危害防制條例於92年7 月9 日修正公布
    ，自93年1 月9 日施行，其中第20條、第23條將施用毒品之
    刑事處遇程序，區分為「初犯」及「5 年內再犯」、「5 年
    後再犯」。依其立法理由之說明：「初犯」，經觀察、勒戒
    或強制戒治後，應為不起訴處分或不付審理之裁定；經觀察
    、勒戒或強制戒治執行完畢釋放後，「5 年內再犯」者，因
    其再犯率甚高，原實施之觀察、勒戒及強制戒治既已無法收
    其實效，爰依法追訴或裁定交付審理。至於經觀察、勒戒或
    強制戒治執行完畢釋放後，「5 年後再犯」者，前所實施之
    觀察、勒戒或強制戒治已足以遮斷其施用毒品之毒癮，為期
    自新及協助其斷除毒癮，仍適用「初犯」規定，先經觀察、
    勒戒或強制戒治之程序。從而依修正後之規定，僅限於「初
    犯」及「5 年後再犯」二種情形，始應先經觀察、勒戒或強
    制戒治程序。倘被告於5 年內已再犯，經依法追訴處罰，縱
    其第3 次（或第3 次以上）再度施用毒品之時間，在初犯經
    觀察、勒戒或強制戒治執行完畢釋放5 年以後，已不合於「
    5 年後再犯」之規定，且因已於「5 年內再犯」，顯見其再
    犯率甚高，原實施觀察、勒戒或強制戒治，已無法收其實效
    ，即應依該條例第10條處罰（最高法院95年度第7 次刑事庭
    會議決議要旨參照）。經查，被告前於88年間因施用毒品案
    件，經本院以88年度毒聲字第5463號裁定送勒戒處所觀察、
    勒戒後，認無繼續施用毒品之傾向，於89年1 月26日觀察、
    勒戒執行完畢釋放，經臺灣彰化地方法院檢察署檢察官以88
    年度毒偵字第1409號為不起訴處分確定；復於93年間，因施
    用毒品案件，經本院以93年度訴字第423 號刑事判決判處有
    期徒刑7 月確定；另於93年間因施用毒品案件，經本院以93
    年度訴字第1181號刑事判決判處有期徒刑7 月確定；復於94
    年間因施用毒品案件，經本院以94年度易字第166 號刑事判
    決判處有期徒刑3 月確定等情之事實，此有臺灣高等法院被
    告前案紀錄表、臺灣彰化地方法院檢察署刑案資料查註紀錄
    表各1 份附卷可參。被告前既曾因施用毒品案件，經觀察、
    勒戒後，於前開觀察、勒戒執行完畢釋放後5 年內，再犯施
    用毒品罪，且經法院判處罪刑確定，復於前揭犯罪事實欄一
    所載之時間，再度施用海洛因之犯行，即非屬毒品危害防制
    條例第20條第3 項所定「5 年後再犯」之情形，檢察官逕行
    起訴，要無不合。依前開說明，本案被告上開所為，係於上
    揭觀察、勒戒執行完畢釋放後5 年內，再犯施用毒品罪，且
    經法院判處罪刑確定後，再度犯毒品危害防制條例第10條第
    1 項施用第1 級毒品罪，本案事證明確，被告上開犯行洵堪
    認定。
三、按海洛因為毒品危害防制條例第2 條第2 項第1 款所明定之
    第1 級毒品。核被告所為，係犯同條例第10條第1 項之施用
    第1 級毒品罪。被告持有第1 級毒品進而施用，持有之低度
    行為為施用之高度行為所吸收，不另論持有毒品之罪。爰審
    酌被告前因施用毒品案件，經觀察、勒戒執行完畢釋放後，
    仍未能徹底戒絕毒品，復於93年間，因施用毒品案件，經本
    院以93年度訴字第423 號刑事判決判處有期徒刑7 月確定；
    另於93年間因施用毒品案件，經本院以93年度訴字第1181號
    刑事判決判處有期徒刑7 月確定；復於94年間因施用毒品案
    件，經本院以94年度易字第166 號刑事判決判處有期徒刑3
    月確定，經移送接續執行，於95年3 月9 日縮短刑期假釋出
    監並付保護管束，復於假釋保護管束期間，於95年間分別因
    施用毒品案件，經本院以95年度彰簡字第721 號刑事簡易判
    決、95年度訴字第1506號刑事判決分別判處有期徒刑4 月、
    8 月確定，並經撤銷假釋，應執行殘刑有期徒刑5 月24日，
    而接續執行（現在執行中，不構成累犯），此有臺灣高等法
    院被告前案紀錄表、臺灣彰化地方法院檢察署刑案資料查註
    紀錄表各1 份存卷可考，其復犯本案施用毒品罪，顯見其無
    戒毒悔改之意，惟念其於本案施用毒品之次數僅有1 次，又
    施用毒品乃自戕一己之身體健康，尚未對他人造成危害，且
    犯後已坦承犯行，態度良好等一切情狀，量處如主文所示之
    刑。
據上論斷，應依刑事訴訟法第273 條之1 第1 項、第299 條第1
項前段，毒品危害防制條例第10條第1 項，判決如主文。
本案經檢察官吳芙如到庭執行職務。
中　　華　　民　　國　　96　　年　　5 　　月　　16　　日
                  刑事第八庭          法  官   唐中興
以上正本證明與原本無異。
如不服本判決，應於判決送達後10日內向本院提出上訴狀 (須附
繕本 )。
中　　華　　民　　國　　96　　年　　5 　　月　　17　　日
                                      書記官   施惠卿
【附錄本案判決論罪科刑法條全文】：
毒品危害防制條例第10條
施用第1級毒品者，處6月以上5年以下有期徒刑。
施用第2級毒品者，處3年以下有期徒刑。
